【裁判字號】    97,訴,48
【裁判日期】    970707
【裁判案由】    損害賠償等
【裁判全文】
臺灣屏東地方法院民事判決                97年度訴字第48號
原      告  乙○○
被      告  甲○○
上列當事人間請求損害賠償等事件，本院於民國97年6月23日言
詞辯論終結，判決如下：
    主  文
原告之訴及假執行聲請均駁回。
訴訟費用由原告負擔。
    事實及理由
一、原告起訴主張：被告明知原告於95年2 月28日下午17時許，
    並無在屏東縣崁頂鄉○○村○○路181 之10號前，與第三人
    黃枝本、黃壬癸、羅明敏、羅武吉等人共同圍毆被告並恐嚇
    「以後到這邊，要請警察保護，不然要把甲○○打死，是甲
    ○○的葬身之地」等語，竟意圖使原告受刑事追訴處罰，向
    屏東縣政府警察局東港分局報案，誣指原告涉有前揭傷害及
    恐嚇犯行；並於地檢署偵辦中即具狀向本院聲請假扣押裁定
    （本院96年度裁全字第166 號），並供擔保對原告之財產強
    制執行（本院96年度執全字第260 號），查封原告所有之不
    動產、原告於屏東縣崁頂鄉農會信用部之全部存款及臺灣省
    屏東農田水利會之薪資債權，致原告之經濟來源斷絕，必須
    向他人舉債以支應從事苦瓜種植之費用，並支付年息百分之
    9 之借款利息共新台幣（下同）157,500 元，造成原告名譽
    及財產均受有重大損害。被告所指原告所犯罪行，業已經本
    院95年度易字第519 號、臺灣高等法院高雄分院96年度上易
    字第490 號判決原告無罪確定，被告所提起附帶民事訴訟，
    請求原告應給付1,175,000 元部分亦同遭駁回確定。是被告
    故意以違背善良風俗之方法加損害於原告，原告自得依侵權
    行為法律關係，請求被告賠償原告前揭借款利息157,500 元
    及非財產上損害210,000 元，合計367,500 元。又原告係國
    際獅子會300-D2區臺灣區總會第八聯合會崁頂獅子會會員，
    於95年間當選第一屆理事，又當選屏東農田水利會第2 屆會
    務委員，被告任意誣指原告傷害、恐嚇，訴訟前後歷時1年9
    個月之久，對於原告名譽造成重大負面影響，爰依民法第
    195 條第1 項後段請求為回復名譽之適當處分，被告應於聯
    合報、中國時報、自由時報南部版各刊登3 天道歉啟事等語
    。並聲明：(一)被告應給付原告367,500 元，及自起訴狀繕本
    送達翌日起至清償日止，按年息百分之5 計算之利息；(二)被
    告應於聯合報、中國時報、自由時報南部版第一版各刊登3
    天之道歉啟事一則；(三)聲明第一項部分，願供擔保請准宣告
    假執行。
二、被告抗辯：伊為保全債權，對原告之財產為假扣押強制執行
    ，乃依法行使權利，並無任何故意過失或以背於善良風俗之
    方法為侵權行為可言，原告之訴為無理由，應予駁回。並聲
    明：原告之訴駁回。
三、原告主張其因被告指其犯傷害、恐嚇罪嫌，而遭屏東地方法
    院檢察署提起公訴，經本院95年度易字第519 號、臺灣高等
    法院高雄分院96年度上易字第490 號判決原告無罪確定，被
    告所提起附帶民事訴訟，請求原告應給付1,175,000 元部分
    亦同遭駁回確定。被告於刑事案件起訴後，向本院為假扣押
    之聲請，並依本院95年度裁全字第166 號裁定，由財團法人
    法律扶助基金會出具保證書，對原告之財產為假扣押，查封
    原告名下之土地1 筆、及原告於屏東縣崁頂鄉農會之存款
    117 萬5 千元，嗣原告受刑事無罪判決及附帶民事訴訟駁回
    確定，被告乃向本院聲請撤銷上開假扣押等情，業據原告提
    出前揭刑事判決影本、附帶民事判決影本、本院民事執行處
    執行命令影本等件為證，並為本院依職權調閱上開假扣押事
    件卷宗核閱屬實，亦為被告所不爭，堪信為真實。
四、本件爭點為：(一)被告對原告財產實施假扣押，是否係以違背
    善良風俗之方式侵害原告權利，而應負損害賠償責任？(二)被
    告指原告犯有共同傷害、恐嚇罪嫌，是否應負回復原告名譽
    之責任？
(一)、被告對原告財產實施假扣押，是否係以違背善良風俗之方式
    侵害原告權利，而應負損害賠償責任？
(1)、按因侵權行為所發生之損害賠償請求權，以有故意或過失不
    法侵害於他人權利，或故意以背於善良風俗之方法，加損害
    於他人為成立要件。此觀民法第184 條第1 項規定即明。所
    謂故意係指行為人對於構成侵權行為之事實，明知並有意使
    其發生或預見其發生，而其發生並不違背其本意而言。因之
    故意以聲請法院實施假扣押之手段，侵害他人權利之情形，
    必須行為人對於其聲請假扣押係屬侵權行為之事實，明知並
    有意使其發生，或預見其發生，而其發生並不違背其本意，
    始足當之。又按人民之財產權應受保護，債權人若無足以信
    其對債務人確有權利存在之正當理由，就查封債務人之財產
    致生之損害，即應依侵權行為負損害賠償責任；其無正當理
    由而誤認有權利存在者，亦不能解免此項責任，最高法院86
    年台上字第2695號判決意旨參照。是債權人若有足以信其對
    債務確有權利存在之正當理由，或有正當理由而誤認其對債
    務人確有權利存在者，即難認其查封債務人財產之行為，有
    侵害債務人權利之故意或過失。
(2)、本件被告以原告對其有傷害、恐嚇行為，並經檢察官提起公
    訴為由，對原告之財產聲請法院為假扣押。原告主張其因被
    告聲請法院假扣押查封行為，導致其必須向第三人借款而生
    利息損害15萬7,500 元等情，為被告所否認，原告復自承僅
    支出利息約7 萬元，則其究竟有無此筆支出及金額為何，已
    有可疑；又原告雖經法院判決無罪確定，惟假扣押等保全程
    序之目的，即在於法院為實體判決確定前，預行將債權予以
    保全，是被告於有合理懷疑情形下，提起告訴，並根據刑事
    起訴書所載事實對上訴人之財產聲請假扣押，核係憲法上所
    保障人民訴訟權利之正當行使，難認其行為有何不法性；原
    告雖以「被告債權沒有那麼多，卻扣押我全部財產」為由，
    主張被告係故意以違反善良風俗之方法侵害其權利云云，然
    查被告所持假扣押裁定之主文係記載：「債權人以新台幣肆
    拾萬元或同額之財團法人法律扶助基金會屏東分會之保證書
    ，為債務人供擔保後，得對於債務人之財產，在新台幣壹佰
    壹拾柒萬伍仟元之範圍內予以假扣押。... 」，而其聲請執
    行假扣押時所根據之原告94年度綜合所得資料顯示，原告於
    94年度所得收入為330,388 元，名下有土地一筆，則被告就
    原告之存款、薪資債權及不動產均加以聲請假扣押，尚難認
    為有超越假扣押範圍而為查封之故意，自亦難認係以背於善
    良風俗之方法加損害於原告，蓋假扣押究屬債權人依法保全
    其債務得受清償之正當方法，何有背於善良風俗方法之可言
    。原告主張被告應依民法第184 條第1 項後段，負損害賠償
    責任，亦非可取。從而，原告依侵權行為之法律關係，請求
    被告賠償其因被告聲請法院假扣押查封行為，導致其必須向
    第三人借款而生利息損失15萬7,500 元及慰撫金21萬元，及
    自支付命令送達翌日起至清償日止按年息百分之5 計算之利
    息，為無理由，應予駁回。原告之訴既經駁回，其假執行之
    聲請亦失所附麗，應併予駁回。
(二)、被告指原告犯有共同傷害、恐嚇罪嫌，是否應負回復原告名
    譽之責任？
(1)、按因故意或過失，不法侵害他人之權利者，負損害賠償責任
    ；不法侵害他人之名譽者，被害人雖非財產上之損害，亦得
    請求賠償相當之金額，民法第184 條第1 項、第195 條第1
    項訂有明文。惟主張侵權行為損害賠償者，必須加害人之故
    意或過失行為具有不法性，始足當之。而告訴、自訴係刑事
    訴訟法為保障被害人向偵查機關申告犯罪事實、或逕行向法
    院請求對於被告確定刑罰權之存否及其範圍權利，被害人行
    使上開權利後，縱如法院查無證據證明被告無告訴人、自訴
    人指訴犯罪嫌疑，倘不能證明告訴權、自訴權有濫用情事，
    或有誣指他人犯罪者，致他人名譽受損，斷難徒憑被告嗣後
    經法院判決無罪確定，遽以認定告訴人、自訴人有不法侵害
    他人名譽之情事。所稱誣告，即虛構事實進而申告他人犯罪
    而言，所謂虛構事實，係指明知無此事實而故意捏造者而言
    ，如若出於誤信、誤解、誤認或懷疑有此事實，或對於其事
    實誇大其詞，或資為其訟爭上之攻擊或防禦方法，或其目的
    在求判明是非曲直者，固均不得謂屬於誣告，即其所申告之
    事實，並非完全出於憑空捏造或尚非全然無因，只以所訴事
    實，不能積極證明為虛偽或因證據不充分，致被誣人不受追
    訴處罰者，仍不得謂成立誣告罪（臺灣高等法院89年度上易
    字第328 號判決、最高法院95年台上字第527 號判決參照）
    。本件被告提出原告涉有共同傷害、恐嚇罪嫌之告訴，雖經
    法院認定不能證明犯罪，而諭知無罪判決，惟查原告受無罪
    判決係因犯嫌證據不足，而非被告所陳稱之事實經證明係屬
    虛構，原告未提出其他證據，證明被告前開指訴有出於誣陷
    ，依前揭說明，自難據此即認被告有「不法」侵害其名譽。
(2)、次按「名譽」為個人在社會上享有一般人對其品德、聲望或
    信譽等所加之評價，屬於個人在社會上所受之價值判斷。因
    此名譽有無受損害，應以社會上對其評價是否貶損為斷。至
    於主觀上是否感受損害，非認定標準。本件被告之指陳既因
    法院判決原告無罪確定，故而原告並無被告指訴恐嚇及傷害
    之行為，既經獲得澄清，即已還原告之清白，客觀上社會上
    對其評價自無貶損之處。揆諸前開說明，被告尚無侵害原告
    名譽可言，原告主張並無足採。
(3)、綜上，原告主張被告指其犯有共同傷害、恐嚇罪嫌，使其歷
    經長期訟爭，致其名譽受損，請求被告於聯合報、中國時報
    、自由時報南部版第一版各刊登3 天之道歉啟事，為無理由
    ，不應准許。
五、綜上所述，原告主張被告應賠償367,500 元，及自起訴狀繕
    本送達翌日起至清償日止，按週年利率百分之5 計算之利息
    ，及登報道歉之請求為無理由，不應准許。
六、據上論斷：原告之訴為無理由，並依民事訴訟法第78條，判
    決如主文。
中    華    民    國    97    年    7     月    7     日
                  民事第二庭    法  官  吳思怡
正本係照原本作成。
如不服本判決，應於送達後20日內，向本院提出上訴狀。
中    華    民    國    97    年    7     月    7     日
                                書記官  王秋淑


司法院資訊處製作；財團法人民間司法改革基金會備份。
